臺灣高等法院臺中分院刑事判決　
111年度金上訴字第590號
上  訴  人  臺灣南投地方檢察署檢察官 
被      告  謝鈺秋


上列上訴人因被告違反洗錢防制法等案件，不服臺灣南投地方法
院110年度審金訴字第41號中華民國110年12月29日第一審判決（
起訴案號：臺灣南投地方檢察署110年度偵字第409、1471號），
提起上訴，本院判決如下：
    主    文
原判決撤銷。
丁○○幫助犯洗錢防制法第十四條第一項之洗錢罪，處有期徒刑參
月，併科罰金新臺幣伍仟元，罰金如易服勞役，以新臺幣壹仟元
折算壹日。緩刑貳年。
    犯罪事實
一、丁○○依其智識及社會生活經驗，知悉金融帳戶為個人信用、
    財產之重要表徵，已預見如有不詳之人要求提供金融帳戶，
    可能是詐欺集團為遂行詐欺取財犯罪對外蒐集金融帳戶並逃
    避查緝之用，且受詐騙人匯入款項遭提領後，即產生遮斷資
    金流動軌跡以逃避國家之追訴、處罰之效果，仍基於縱有人
    以其交付之金融帳戶實施詐欺取財、隱匿特定犯罪所得之洗
    錢犯行亦不違背其本意之幫助詐欺、幫助洗錢之不確定故意
    ，於民國109年10月26日14時40分許，在南投縣埔里鎮某全家
    便利商店，將其所申辦第一商業銀行埔里分行帳號00000000
    000號帳戶（下稱第一商銀帳戶）存摺及金融卡，寄交予真實
    姓名年籍不詳、無任何信賴關係之之成年人使用，並先行依
    指示變更密碼。嗣前開真實姓名年籍不詳之人所屬或輾轉取得
    丁○○上開第一商銀帳戶存摺及金融卡之成年人，即與所屬詐欺
    集團成員（無證據證明丁○○知悉對方屬三人以上詐欺集團之
    成員）共同意圖為自己不法之所有，基於詐欺取財、洗錢之
    犯意聯絡，由該集團不詳成員，於附表所示之時間，以附表
    所示之方式詐騙甲○○、丙○○，致甲○○、丙○○分別陷於錯誤，
    於附表所示匯款時間，以網路轉匯如附表所示之金額至丁○○
    上開第一商銀帳戶，旋經該集團成員持丁○○上開第一商銀帳
    戶金融卡提領一空，而以此方式製造金流斷點，隱匿該等款
    項真正之去向。嗣因甲○○、丙○○發覺有異，報警處理，始循
    線查悉上情。
二、案經南投縣政府警察局埔里分局報告臺灣南投地方檢察署檢
    察官偵查後起訴。
    理    由
一、程序方面：
    檢察官、被告丁○○（下稱被告）於本院審理時，對於本案相
    關具傳聞性質之證據資料，均未爭執證據能力，且本案所引
    用之非供述證據，亦屬合法取得，本院審酌該等證據作成及
    取得之程序均無違法之處，依法均可作為認定犯罪事實之證
    據。
二、認定犯罪事實所憑之證據及理由：
   ㈠上開犯罪事實，業據被告於本院審理時坦承不諱，並經證人
    即被害人甲○○於警詢(110偵409號卷第53至54頁）、證人即
    告訴人丙○○於警詢（埔里分局警卷第56至57頁）證述明確，
    復有甲○○之內政部警政署反詐騙諮詢專線紀錄表(三峽分局
    警卷第10頁）、丙○○之內政部警政署反詐騙諮詢專線紀錄表
    、新北市政府警察局中和分局景安派出所受理各類案件紀錄
    表、受理刑事案件報案三聯單、受理詐騙帳戶通報警示簡便
    格式表、金融機構聯防機制通報單、手機通話紀錄、網路銀
    行轉帳交易紀錄（埔里分局警卷第58至61、64至67頁）、被
    告上開第一商銀帳戶之客戶基本資料及存摺存款客戶歷史交
    易明細表(三峽分局警卷第14至17頁、埔里分局警卷第48至5
    5頁）、被告提供與詐欺集團之LINE對話紀錄截圖（埔里分
    局警卷第7至47頁）、國泰世華銀行110年2月3日國世存匯作
    業字第1100015877號函檢附丙○○帳戶之開戶資料、交易明細
    (110偵409號卷第56至58頁）在卷可稽，足認被告之自白與
    事實相符，堪信為真實。
　㈡行為人提供金融帳戶存摺、提款卡及密碼予不認識之人，固
    非屬洗錢防制法第2條所稱之洗錢行為，不成立一般洗錢罪
    之正犯；然行為人主觀上如認識該帳戶可能作為收受、提領
    特定犯罪所得使用，他人提領後會產生遮斷資金流動軌跡以
    逃避國家追訴、處罰之效果，仍基於幫助之犯意而提供，則
    應論以幫助犯一般洗錢罪，此乃最高法院最近所持之一致見
    解（最高法院108年度台上字第3101號判決意旨參照）。本
    案被告將其第一商銀帳戶存摺、金融卡、密碼等資料提供與
    不詳之成年人使用，主觀上應有將該帳戶交由他人入款、領
    款使用之認知，且被告交出帳戶資料後，除非辦理掛失，實
    際上已喪失該帳戶之實際控制權，其主觀上自已預見該帳戶
    後續資金流向，有無法追索之可能性，對於匯入該帳戶內資
    金如經持有之人提領後，已無從查得，形成金流斷點，將會
    產生遮斷金流以逃避國家追訴、處罰之效果，主觀上亦有認
    識。是以，被告就其提供上開第一商銀帳戶資料之行為，對
    詐欺集團成員利用該帳戶資料存、匯入詐欺所得款項，進而
    加以提領，而形成資金追查斷點之洗錢行為提供助力，既已
    預見，仍提供該帳戶存摺、金融卡供對方使用，顯有容任而
    不違反其本意，其有幫助洗錢之不確定故意，應堪認定。
　㈢綜上所述，本案事證明確，被告上開犯行洵堪認定，應予依
    法論科。
三、論罪量刑之理由：
  ㈠刑法上之幫助犯，係對於犯罪與正犯有共同之認識，而以幫
    助之意思，對於正犯資以助力，而未參與實施犯罪之行為者
    而言。是如未參與實施犯罪構成要件之行為，且係出於幫助
    之意思提供助力，即屬幫助犯，而非共同正犯。本案被告提
    供第一商銀帳戶存摺、金融卡予詐欺集團使用，其單純提供
    金融帳戶供人使用之行為，並不等同於向附表所示甲○○、丙○○施以欺罔之詐術行為，亦非洗錢行為，且卷內亦無積極證
    據證明其與本案實施詐騙之人有詐欺、洗錢之犯意聯絡，或
    有何參與詐欺甲○○等2人或洗錢行為，其上揭所為，應均屬
    詐欺取財、洗錢構成要件以外之行為，在無證據證明係以正
    犯犯意參與犯罪之情形下，應認其所為係幫助犯而非正犯。
    是核被告所為，係犯刑法第30條第1項前段、第339條第1項
    之幫助詐欺取財罪，及刑法第30條第1項前段、洗錢防制法
    第14條第1項之幫助一般洗錢罪。
　㈡被告提供上開第一商銀帳戶存摺、金融卡，助成詐欺犯罪之
    正犯詐騙附表所示甲○○等2人之財物及洗錢，侵害數個被害
    人財產法益，係以一行為觸犯數個基本構成要件相同之幫助
    詐欺取財、幫助洗錢罪名，依刑法第55條之規定，應各論以
    一罪；且所犯幫助詐欺取財及幫助一般洗錢犯行，亦係以一
    行為觸犯數罪名，應依刑法第55條規定，從一重之幫助一般
    洗錢罪處斷。
　㈢被告基於幫助洗錢之不確定故意，參與構成要件以外之行為
    ，為幫助犯，爰依刑法第30條第2項規定，依正犯之刑減輕
    之。
　㈣洗錢防制法第16條第2項規定：「犯前二條之罪，在偵查或審
    判中自白者，減輕其刑。」被告就上開洗錢之犯罪事實，於
    本院審判時坦承不諱，應依上開規定減輕其刑，並依法遞減
    輕之。
四、撤銷原判決改判之說明：
  ㈠原審審理結果，認被告上開犯罪罪證明確，依法論罪科刑，
    固非無見。惟查：被告上開提供金融帳戶存摺、金融卡予無
    任何信賴關係之不詳成年人使用，於附表所示甲○○等2人受
    詐騙匯款後，由該不詳成年人所屬詐欺集團成員予以提領，
    產生遮斷金流之效果，其所為亦應論以刑法第30條第1項前
    段、洗錢防制法第14條第1項之幫助犯一般洗錢罪，原判決
    就被告此部分幫助洗錢犯行不另為無罪諭知，認事用法及適
    用法則均有不當。檢察官上訴意旨以此指摘原判決不當，為
    有理由，原判決既有上述違誤，即屬無可維持，自應由本院
    予以撤銷改判。
　㈡爰以行為人之責任為基礎，審酌被告不思以正當方式獲取報
    酬，因經濟上需求，提供金融帳戶供他人使用，幫助他人犯
    罪，致附表所示甲○○等2人受有財產上損害，並使該等詐欺
    所得真正去向得以獲得隱匿，產生遮斷資金流動軌跡之結果
    ，所為已損害財產交易安全及社會經濟秩序；並考量被告前
    無任何犯罪前科紀錄，素行尚佳，本案犯罪動機、手段、犯
    罪後已坦認犯罪，並與附表所示甲○○、丙○○均成立調解並分
    期給付賠償金額，有調解成立筆錄、郵政跨行匯款申請書（
    原審卷第61至62頁、本院卷第53至69頁）在卷可查，暨被告
    自述高中肄業，從事製香工作，時薪新臺幣100元，已婚，
    需扶養2名未成年子女之教育程度與家庭生活情況等一切情
    狀，量處如主文第2項所示之刑，及就併科罰金部分，諭知
    易服勞役之折算標準。
　㈢准予宣告緩刑部分：
　　被告未曾因故意犯罪受有期徒刑以上刑之宣告，有臺灣高等
    法院被告前案紀錄表在卷可稽，其因一時短於思慮，致觸犯
    本案罪刑，犯後已坦認犯行，且與附表所示之甲○○等2人分
    別成立調解，並依約分期給付賠償金額，足見被告犯罪後已
    有悔悟之意，彌補其行為造成之損害，有前開調解成立筆錄
    、郵政跨行匯款申請書可參，本院綜核上情，認被告歷經本
    案偵審之程序，應足使其心生警惕，尚無令其入監以監禁方
    式加以矯正之必要，因認其上開宣告之刑，以暫不執行為適
    當，爰依刑法第74條第1項第1款之規定，諭知被告緩刑2年
    。
　㈣不予宣告沒收部分：
    被告否認本案有獲得報酬，卷內復無其他證據證明其等確實
    有獲得任何犯罪所得，依罪證有疑利歸被告之原則，爰不予
    宣告沒收其犯罪所得。又被告上開第一商銀帳戶存摺、金融
    卡，雖係其提供詐欺集團詐欺犯罪所用之物，惟並未扣案，
    且該帳戶業經列為警示帳戶，再遭詐騙集團成員持以利用之
    可能性甚微，欠缺刑法上之重要性，為免耗費司法資源，爰
    依刑法第38條之2第2項規定，認無諭知沒收、追徵之必要，
    附此敘明。
據上論斷，依刑事訴訟法第369條第1項前段、第364條、第299條
第1項前段，判決如主文。
本案經檢察官黃慧倫提起公訴，檢察官吳宣憲提起上訴，檢察官
乙○○到庭執行職務。
中　　華　　民　　國　　111 　年　　5 　　月　　25　　日
            刑事第十庭  　審判長法　官　陳  宏  卿
                                法　官　楊  文  廣
                                法　官　簡  芳  潔
以上正本證明與原本無異。
幫助一般洗錢罪部分，得上訴。
其他部分，不得上訴。
如不服本判決應於收受送達後二十日內向本院提出上訴書狀，其
未敘述上訴之理由者並得於提起上訴後二十日內向本院補提理由
書（均須按他造當事人之人數附繕本）「切勿逕送上級法院」。
因疫情而遲誤不變期間，得向法院聲請回復原狀。

                                書記官  廖  婉  菁

中　　華　　民　　國　　111 　年　　5 　　月　　26　　日
附錄論罪科刑法條全文：
中華民國刑法第30條
幫助他人實行犯罪行為者，為幫助犯。雖他人不知幫助之情者，
亦同。
幫助犯之處罰，得按正犯之刑減輕之。

中華民國刑法第339條
意圖為自己或第三人不法之所有，以詐術使人將本人或第三人之
物交付者，處5年以下有期徒刑、拘役或科或併科50萬元以下罰
金。
以前項方法得財產上不法之利益或使第三人得之者，亦同。
前二項之未遂犯罰之。

洗錢防制法第14條
有第二條各款所列洗錢行為者，處7年以下有期徒刑，併科新臺
幣5百萬元以下罰金。
前項之未遂犯罰之。
前二項情形，不得科以超過其特定犯罪所定最重本刑之刑。

附表：
編 號 告訴人/ 被害人 詐欺時間及方式 匯款時間 金額 （新臺幣） 1 甲○○ （未提告） 詐欺集團成員於109年10月29日18時許，佯裝旅館客服人員及中國信託銀行行員，撥打電話予甲○○，訛稱甲○○消費過程刷卡錯誤，造成多刷20筆，需依指示操作網路銀行解除設定，致甲○○陷於錯誤，於右列時間，以網路匯款右列金額至丁○○之第一商銀帳戶。 109年10月29日19時5分 5萬1元（扣除手續費後，入帳4萬9986元）  2 丙○○ 詐欺集團成員於109年10月29日19時20分許，佯裝旅館客服人員，撥打電話予丙○○，訛稱因丙○○消費過程刷卡資料有問題，要先退款，需依指示操作網路銀行，致丙○○陷於錯誤，於右列時間以網路匯款右列金額至丁○○之第一商銀帳戶。 109年10月29日19時48分 4萬9989元